【裁判字號】    98,抗,625
【裁判日期】    980707
【裁判案由】    毒品危害防制條例
【裁判全文】
臺灣高等法院刑事裁定                   98年度抗字第625號
抗  告  人
即  被  告  甲○○
上列抗告人因違反毒品危害防制條例案件，不服臺灣桃園地方法
院中華民國98年5月27日裁定（98年度審訴字第381號），提起抗
告，本院裁定如下：
    主  文
抗告駁回。
    理  由
一、原裁定略以：毒品危害防制條例第21條所規定「治療中經查
    獲之被告，應由檢察官為不起訴之處分」，係指在犯罪未發
    覺前，自動請求治療之施用毒品行為而言，倘於自動請求治
    療之後，另有施用毒品行為，自不在上開應為不起訴處分之
    列。被告甲○○先前雖曾至桃園署立療養院施行美沙酮替代
    療法，但本件係嗣後再施用毒品被查獲，自與前開規定無涉
    ，本件協商程序並無何違誤之處。又本件被告、檢察官並未
    撤銷協商合意或撤回協商之聲請，被告協商之意思亦係出於
    其自由意志，另被告亦無其他較重之裁判上一罪之犯罪事實
    、或法院認應諭知免刑或免訴、不受理之情，被告所犯之罪
    亦為刑事訴訟法第455條之2第1項所定得以聲請協商判決者
    ，協商判決判處被告之刑度亦係於協商合意範圍內為之，被
    告上訴意旨復未敘明何以符合同法第455條之10第1項但書所
    列得為上訴之法定要件，故其上訴自屬違背法律上之程式，
    應予裁定駁回等語。
二、抗告意旨略以：毒品危害防制條例第21條規定並未排除治療
    中施用毒品之被告，依刑法罪刑法定主義，自應為抗告人不
    起訴或免訴之判決，原判決對法條之見解應屬有誤。且抗告
    人案發後迄為警緝獲時，依然持續治療中，採尿亦無陽性反
    應，足見抗告人確已戒除毒癮，依前開規定之立法精神，既
    係為予有心戒毒之人1次機會，原審認抗告人之情狀未合於
    前開規定，顯與該法條之立法精神相悖。又本案第一審承審
    法官與抗告人上訴二審後之承審法官，皆為同一人（林孟宜
    法官），顯未依法迴避，於法不合云云。
三、按協商判決除有刑事訴訟法第455條之4第1項第1款於本訊問
    程序終結前，被告撤銷協商合意或檢察官撤回協商聲請者；
    第2款被告協商之意思非出於自由意志者；第4款被告所犯之
    罪非第455條之2第1項所定得以聲請協商判決者；第6款被告
    有其他較重之裁判上一罪之犯罪事實者；第7款法院認應諭
    知免刑或免訴、不受理者情形之一，及違反同條第2項法院
    應於協商合意範圍內為判決；法院為協商判決所科之刑，以
    宣告緩刑、2年以下有期徒刑、拘役或罰金為限之規定者外
    ，不得上訴；又原審法院認為上訴為法律上不應准許，應以
    裁定駁回之，刑事訴訟法第455條之10第1項及第362條前段
    分別定有明文。
四、經查：
  (一)抗告人即被告甲○○經原審公設辯護人協助而與檢察官進行
    量刑協商後，當庭表示就施用第一級毒品海洛因犯行認罪，
    願受有期徒刑1年1月之宣告，此有原審98年3月6日準備程序
    筆錄在卷可稽（見原審卷第38頁至第40頁），抗告人亦簽名
    確認並表明與檢察官成協商合意係出於自由意志。經原審法
    院教示法律效果後，依雙方合意之刑度，於98年3月31日判
    決。依法公訴人或抗告人對於原審之判決均不得提起上訴，
    抗告人於判決後所為之本件上訴，即屬法律上不應准許且無
    從補正，自應由原審依刑事訴訟法第362條前段規定，裁定
    駁回其上訴，抗告意旨稱原審違反迴避之相關規定云云，容
    有誤會。
  (二)至抗告人以其符合毒品危害防制條例第21條規定之要件，希
    望適用美沙冬替代療法，使其有自新之機會云云，按毒品危
    害防制條例第21條規定所適用之對象，僅限於犯罪未發覺前
    ，自動請求治療之施用毒品行為而言，尚不包括自動請求治
    療之後所另為之施用毒品行為，此法律見解迭經最高法院著
    成判決，亦經原審於裁定理由中說明在案，抗告人指摘原裁
    定對法律規定見解有誤，實屬無據。況本案檢察官既未認抗
    告人應採戒癮治療之方式，逕向法院起訴，法院亦僅就其是
    否構成犯罪為審查，自與抗告人是否符合「毒品戒癮治療實
    施辦法及完成治療認定標準」無涉。此外，本件復查無刑事
    訴訟法第455條之10第1項但書所列協商判決得為上訴之法定
    要件（即有同法第455條之4第1項第1款、第2款、第4款、第
    6款、第7款之情形者），揆諸上開說明，本件要屬不得上訴
    之案件，抗告人上訴自屬法律上不應准許者，原審據此裁定
    駁回抗告人之上訴，經核於法並無違誤，抗告意旨仍執陳詞
    指摘原裁定不當，為無理由，應予駁回。
五、據上論斷，應依刑事訴訟法第412條裁定如主文。
中    華    民    國    98    年    7     月    7     日
                  刑事第十六庭審判長法  官  溫耀源
                                    法  官  許增男
                                    法  官  王敏慧
以上正本證明與原本無異。
不得再抗告。
                                    書記官  丁淑蘭
中    華    民    國    98    年    7     月    7     日


司法院資訊處製作；財團法人民間司法改革基金會備份。
